【裁判字號】    92,台上,5676
【裁判日期】    921009
【裁判案由】    違反毒品危害防制條例
【裁判全文】
最高法院刑事判決                              九十二年度台上字第五六七六號
    上  訴  人  台灣高等法院台中分院檢察署檢察官
    被      告  甲  ○
右上訴人因被告違反毒品危害防制條例案件，不服台灣高等法院台中分院中華民國九
十年三月二十九日第二審判決（八十九年度上訴字第一三二七號，起訴案號：台灣台
中地方法院檢察署八十八年度偵字第二０四五九號），提起上訴，本院判決如左：
    主  文
上訴駁回。
    理  由
按刑事訴訟法第三百七十七條規定：上訴於第三審法院，非以判決違背法令為理由，
不得為之。是提起第三審上訴，應以原判決違背法令為理由，係屬法定要件。如果上
訴理由狀並未依據卷內訴訟資料，具體指摘原判決不適用何種法則或如何適用不當，
或所指摘原判決違法情事，顯與法律規定得為第三審上訴理由之違法情形，不相適合
時，均應認其上訴為違背法律上之程式，予以駁回。本件檢察官上訴意旨略稱：(一)、
原判決既質疑證人賴玉端將藥粉送驗採樣過程未會同被告甲○為之，但對於賴玉端送
驗時所書立內載其向被告所購得之藥粉並無調換、摻雜、污染，且保管良好之切結書
，何以不採，未見說明其理由，自嫌理由不備。(二)、原審再將賴玉端向被告購得之藥
粉送請法務部調查局鑑驗結果，雖無毒品反應，與行政院衛生署藥物食品檢驗局就同
一藥粉所為檢驗，認含有可待因（Ｃｏｄｅｉｎｅ）、嗎啡（Ｍｏｒｐｈｉｎｅ）、
鴉片生物鹼（Ｎｏｓｃａｐｉｎｅ）、Ｍｅｃｏｎｉｎ及Ｈｙｄｒｏｃｏｔａｒｎｉ
ｎｅ（類固醇）等鴉片組成成分之結果不同，原審卻不再調查該兩項檢驗結果何者可
採，復未說明理由，於法亦屬有違。(三)、另原審於法務部調查局上開檢驗結果函覆後
，未再傳喚賴玉端對該檢驗結果表示意見，亦嫌調查未盡云云。
惟查：(一)、本件原判決以公訴意旨略稱：被告於民國八十八年七月二十九日在台中縣
新社鄉○○村○○街○段一二五巷十二號開設之廣欣中藥行，意圖營利及為自己不法
之所有，於賴玉端帶其女兒由被告看診後（被告所犯違反醫師法部分，已經原審判刑
確定），被告竟配製含有第一級毒品鴉片成分之中藥粉一瓶，向賴玉端誆稱該瓶藥粉
具有增加抵抗力之療效，索價新台幣（下同）六千八百元，致使不知情之賴玉端對該
藥粉成分及療效陷於錯誤而交付六千八百元予被告。賴玉端購得上開藥粉後，即供其
女兒服用，嗣因賴玉端自覺未妥，遂將上開藥粉送請台中市衛生局轉由台中縣衛生局
函請行政院衛生署藥物食品檢驗局檢驗，發現含有可待因（Ｃｏｄｅｉｎｅ）、嗎啡
（Ｍｏｒｐｈｉｎｅ）、鴉片生物鹼（Ｎｏｓｃａｐｉｎｅ）、Ｍｅｃｏｎｉｎ及Ｈ
ｙｄｒｏｃｏｔａｒｎｉｎｅ（類固醇）等鴉片組成成分，即將賴玉端送驗由被告配
製之中藥粉一瓶（毛重一百三十公克）扣案，並經檢察官指揮警方搜索前揭藥行而查
出上情，因認被告涉有毒品危害防制條例第四條第一項之販賣第一級毒品及刑法第三
百三十九條第一項之詐欺取財罪嫌等情。經審理結果以：被告對其出售中藥粉一包予
賴玉端之女兒服用之事實，固坦承不諱，但堅決否認有上開犯行，且賴玉端所購買而
送驗之藥粉，其送驗採樣過程，並未會同被告。而賴玉端亦陳明其女兒於服用被告所
販售之藥粉後，並無中毒或其症狀之情形，而該藥粉送驗後，其曾與被告聯絡，被告
也泰然自若，並無不悅、擔心之現象等情。又該藥粉再經送法務部調查局檢驗結果，
並無毒品反應，亦不含可待因等成分，有該局檢驗通知書在卷可稽。另經警將自被告
所營藥行扣得之中藥粉五十小包送行政院衛生署藥物食品檢驗局檢驗結果，均未檢出
有毒品成分，並有該局檢驗成績書存卷可參。復參酌賴玉端自承其認所購藥粉沒有問
題，其之將藥粉送請檢驗，只求心安而已。足見被告所辯，尚堪採信。此外，查無其
他積極證據足資證明被告確有販賣第一級毒品及詐欺取財之犯行。乃撤銷第一審關於
此部分之不當科刑判決，改判諭知被告無罪，已敘明其憑以認定之理由，從形式上觀
察，並無違背法令之情形存在。(二)、鑑定人所作先後不同之鑑定結果，何者為可採，
事實審法院本得參酌其他相關證據為自由之判斷，苟無違經驗法則，即難指為違法。
原審依據行政院衛生署藥物食品檢驗局對搜自被告所營藥行之五十種藥粉所為檢驗及
法務部調查局對賴玉端所提出其向被告購得藥粉之再檢驗，均無毒品反應，亦不含可
待因等成分，暨參酌賴玉端於將其向被告所購得之藥粉送驗時，未會同被告處理，且
亦供承其女兒於服用該藥粉後，並無中毒症狀等情形，而採信法務部調查局之檢驗結
果，核屬審判職權之合法行使，亦無違經驗法則，自不能指為違法。(三)、賴玉端於將
藥粉送驗時所出具之切結書（見他字第二０八四號卷第七頁），其意僅在陳明對所購
得之藥粉並無經過調換、摻雜、污染，且保管良好之情形，與賴玉端所供該送驗藥粉
確係購自被告乙節相符，而原判決復已斟酌賴玉端之陳述（見原判決第四頁最後一行
至第五頁第四行）；又毒品之檢驗屬專門技能，且賴玉端亦曾供承不懂藥材（見第一
審卷第五十一頁），而其於本案偵審中並已多次到庭表示意見（見偵查卷第十六頁；
第一審卷第四十五頁；原審卷第五十六頁），是原審於法務部調查局將藥粉檢驗結果
函覆後未再傳喚賴玉端調查，原判決亦未敘明賴玉端所出具之上開切結書是否可採之
理由，皆於原判決之結果顯然無影響，依刑事訴訟法第三百八十條規定，亦不得據為
適法之第三審上訴理由。其上訴違背法律上之程式，應予駁回。
據上論結，應依刑事訴訟法第三百九十五條前段，判決如主文。
中      華      民      國    九十二    年      十      月      九      日
                              最高法院刑事第九庭
                                  審判長法官  陳  炳  煌
                                        法官  陳  正  庸
                                        法官  韓  金  秀
                                        法官  吳  信  銘
                                        法官  徐  文  亮
      右正本證明與原本無異
                                              書  記  官
中      華      民      國    九十二    年      十      月     十六     日


司法院資訊處製作；財團法人民間司法改革基金會備份。
